【裁判字號】    99,訴,157
【裁判日期】    991008
【裁判案由】    偽造文書等
【裁判全文】
臺灣板橋地方法院刑事判決               99年度訴字第157號
公  訴  人  臺灣板橋地方法院檢察署檢察官
被      告  丙○○
上列被告因偽造文書案件，經檢察官提起公訴（98年度偵字第
25852 號），本院判決如下：
    主  文
丙○○無罪。
    理  由
一、公訴意旨及公訴人民國99年3 月16日以99年度蒞字第2287號
    補充理由書略以：被告丙○○與己○○、戊○○、張文政、
    謝松庭、丁○○、甲○○加入以真實姓名年籍不詳綽號「王
    哥」之成年男子為首之詐欺犯罪集團成員基於意圖為自己不
    法所有及行使偽造公文書之犯意聯絡，為規避偵查犯罪機關
    之查緝，於97年12月間，在臺北縣板橋市○○路○ 段某處，
    由己○○提供所有之門號0000000000號、0000000000號SIM
    卡共2 張予被告丙○○，供被告丙○○作為與上開犯罪集團
    成員犯案時聯繫之用，復由知情之己○○媒介，覓得丁○○
    及甲○○擔任「車手」，由丁○○提供其所有之兆豐國際商
    業銀行東臺中分行帳號00000000000 號帳戶，甲○○提供其
    所有之臺中中小企業銀行太平分行帳號00000000000 號之帳
    戶，作為詐使不特定被害人存入款項之人頭帳戶，並將上開
    帳號告知丙○○，由丙○○於被害人受騙後，通知丁○○及
    甲○○查詢帳戶內是否匯入款項，並由該2 人負責提領。上
    開詐騙集團成員並於不詳時地偽刻「臺灣臺北地方法院監管
    科印」、「臺北地檢署」、「臺北地方法院檢察署」之公印
    各1 枚，覆蓋用前開偽造之公印，憑以偽造「臺北地方法院
    地檢署監管科函」、「個人資料外洩授權止付申請書」、「
    法務部行政執行假扣押處份命令」、「臺灣臺北地方法院檢
    察署偵查卷宗」、「臺北地方法院收據」及「請求暫時性凍
    結執行聲請書」（內均載有乙○○之姓名、出生年月日、身
    份證字號、現居地址及電話）等公文書。復於98年2 月10日
    上午10時許，佯以臺灣臺北地方法院檢察署檢察官之名義，
    撥打電話向乙○○佯稱因其涉及刑事案件，須將帳戶中之款
    項交付託管，俟調查完畢後始行退還云云，再於同年月10日
    至12日間之某時，在臺北縣蘆洲市○○路167 巷口之統一超
    商，由謝松庭及戊○○將上述偽造之公文書交付乙○○，致
    乙○○陷於錯誤，而分別於98年2 月10日下午3 時許、同年
    月11日下午2 時許、同年月12日下午1 時30分許，將現金新
    臺幣（下同）共2,300 萬元交付姓名年籍不詳之成年男子及
    戊○○，並於同年月16日，分別匯款2 筆350 萬元（共計70
    0 萬元）至丁○○及甲○○之上開帳戶內而得手，嗣甲○○
    即於同日下午3 時3 分許，至臺灣中小企業銀行太平分行領
    出帳戶內之350 萬贓款，並前往臺中市○○街某處交付予丙○○所聯繫之另一詐欺犯罪集團成員，至丁○○之帳戶因遭
    凍結而未能領出贓款，足以生損害於乙○○及臺灣臺北地方
    法院、臺灣臺北地方法院檢察署行使司法職務之威信（戊○○、張文政、謝松庭、丁○○、甲○○於98年2 月10日至16
    日間向乙○○所為詐欺犯行，分別移請臺灣板橋地方法院、
    臺灣桃園地方法院、臺灣臺中地方法院併案審理）。因認被
    告丙○○所為，係犯刑法第216 條、第211 條之行使偽造公
    文書罪嫌，及同法第339 條第1 項之詐欺取財罪嫌。
二、按犯罪事實應依證據認定之，無證據不得認定其犯罪事實。
    又不能證明被告犯罪者，應諭知無罪之判決，刑事訴訟法第
    154 條第2 項、第301 條第1 項定有明文。再按，事實之認
    定，應憑證據，如未能發現相當證據，或證據不足以證明，
    自不能以推測或擬制之方法，為裁判基礎；且認定不利於被
    告之事實須依積極證據，苟積極證據不足為不利於被告事實
    之認定時，即應為有利於被告之認定；另認定犯罪事實所憑
    之證據，雖不以直接證據為限，間接證據亦包括在內，然無
    論直接證據或間接證據，其為訴訟上之證明，須於通常一般
    之人均不致有所懷疑，而得確信其為真實之程度者，始得據
    之為有罪之認定，倘其證明尚未達到此一程度，而有合理之
    懷疑存在，無從使事實審法院得有罪之確信時，即應由法院
    為諭知被告無罪之判決（最高法院40年臺上字第86號、30年
    上字第816 號、76年臺上字第4986號判例參照）。
三、公訴人認被告丙○○涉有前開罪嫌，無非係以被告在偵查中
    供述有使用己○○所提供上開2 門號、同案被告己○○、張
    文政、謝松庭、甲○○、丁○○在警詢及偵查中之供述；同
    案被告甲○○、丁○○上揭帳戶開戶基本資料及交易往來明
    細、取款時監視錄影畫面翻拍片、前述各偽造公文書影本、
    告訴人乙○○匯款申請書、回條、簽收收據、相關通聯紀錄
    、通訊監察譯文、蒐證照片等件為其論據。訊據被告在本院
    審理時堅詞否認有何行使偽造文書及詐欺犯行，辯稱：伊並
    沒有參與詐騙乙○○的案子，丁○○、甲○○沒有提供帳戶
    給伊，伊沒有提供甲○○、丁○○的帳號給詐騙集團，且伊
    沒有叫己○○去聯絡丁○○、甲○○去提款。伊只看過丁○○幾次，是己○○帶伊去找他，但他們只是在聊天而已，又
    伊並不認識甲○○，也不認識戊○○、張文政、謝松庭。伊
    並沒有拿己○○的兩支電話與詐騙集團聯絡過。己○○於98
    年1 月底、2 月初因要伊女友姑姑提供帳戶而被打之案件發
    生後，我們就沒有再聯絡，只有地檢署傳喚開庭時，我們才
    會見面。而在己○○被打之案件發生前約98年1 月中跟己○○一起上來台北，那時伊沒有電話，伊與他住的地方不一樣
    ，己○○怕找不到伊，就把一支電話給伊使用，伊忘記電話
    號碼，手機是觸控式的，因為碰錯按鍵，SIM 卡就鎖碼。己○○就拿另一支電話給伊使用，後來過了幾天，就發生己○○被打的事情，伊就是用該支電話打給他，之後就沒有再聯
    絡了，SIM 卡鎖碼的那支電話在伊這裡就遺失了，另一支電
    話在98年2 月5 日我們到警局時，己○○就拿回去了。出事
    情後，因為伊是以現行犯被移送，其他人是用函送的，伊就
    把另一支電話給陳家偉，叫他拿給己○○，後來伊幾乎沒有
    再聯絡己○○等語。
四、經查：
  (一)證人甲○○於99年6 月22日在本院審理時具結證稱：伊只認
    識己○○，不認識丙○○，己○○是於98年2 月間，就是伊
    去提款的前幾天，在吉吉網咖跟丁○○講需要帳號，丁○○
    再跟伊說，己○○沒有直接跟伊要帳號。丁○○跟伊說需要
    帳戶借給己○○供賭金匯入之用，借的時候就有說可以分紅
    ，那時還沒有講分多少，領錢那天才說可以分2 % 酬勞。於
    98 年2月間伊口頭跟丁○○講臺中中小企業銀行太平分行帳
    戶之帳號，伊知道是由伊與丁○○各提供一個帳戶，供匯入
    賭金之用。伊之帳戶於98年2 月16日有匯入350 萬元，伊有
    去提領，該款項匯入來源伊不知道，當時伊、丁○○、己○○在臺中文心路4 段吉吉網咖等賭金匯入後，我們去提領。
    伊自己進入銀行提領350 萬元，丁○○他的帳戶也有賭金要
    匯入，他的銀行跟伊不同，所以他去他的銀行提領，己○○
    在臺中中小企業銀行太平分行外面等伊，伊提好錢後，伊與
    己○○回他臺中大義街的家，伊把350 萬元給己○○，當初
    講好會給2%酬勞，所以伊分7 萬元，但是伊只有拿5 萬元，
    丁○○拿2 萬元，而匯入丁○○帳戶的賭金如果拿到，則伊
    可以分2 萬元，丁○○拿5 萬元，伊不清楚己○○分多少錢
    ，但伊有將343 萬元交給己○○。當時己○○大義街的住處
    只有伊、丁○○、己○○及己○○之女友在場，丙○○並不
    在場。丁○○帳戶部分，他說銀行要打烊了，所以沒有辦法
    提領。己○○拿到343 萬元後，將錢交給他女友（伊不清楚
    名字）去匯款，就由丁○○與己○○的女友一起騎車出去郵
    局匯款。伊之前在警詢時及偵查中說是丙○○要伊提供帳戶
    ，而不是己○○，是因為要提領那天，己○○說要推給丙○○，伊知道他們之間有糾紛，就是有爭吵，是己○○跟伊說
    的，但是沒有講經過，就是跟傷害有關，己○○被打跟丙○○有關，伊就照做，沒有好處。而伊在警詢時能指認丙○○
    之照片，是因為丁○○跟丙○○認識，有拿丙○○的照片給
    伊看，伊知道他大概的樣子，另在警詢時所稱丙○○聯絡電
    話是0000000000號，這號碼是丁○○給伊的，說是丙○○使
    用的，伊沒有打過這個電話，至於己○○的電話，伊沒有在
    記因為都紀錄在伊手機中。在警詢、偵查中說伊是在台中一
    中街把錢交給丙○○的朋友，是作為建築材料之用，是丙○○叫伊去領款的云云，這個內容是伊、丁○○討論後編出來
    的，因為己○○叫伊要推給丙○○，後來開完偵查庭，伊被
    起訴之案件在台中地院審理時，伊辯護人叫伊要說出事實，
    伊才會在台中地院把事實說出來，所以之前關於丙○○的部
    分，都是編出來的等語。經核與同案被告丁○○於99年7 月
    27日在本院審理時具結證稱：伊在兆豐國際商業銀行東臺中
    分行開立之帳戶，於98年2 月間是交給己○○使用。己○○
    說有賭金，要我們幫忙領取，所以伊就把帳號告訴己○○，
    另甲○○在臺中中小企業銀行太平分行之帳號也透過伊一起
    交給己○○，伊並沒有交付存摺、提款卡、密碼。伊之上開
    帳戶於98年2 月16日有匯入350 萬元，伊並未提領，但伊知
    道有匯入350 萬元，伊是聽己○○說款項是16日匯入，要伊
    去測試帳戶可否使用，就是要伊插入提款卡看看可否使用，
    然後就顯示警示帳戶，然後伊就到銀行問，為何伊之帳戶是
    警示帳戶，然後伊就被抓了。己○○跟伊說那350 萬元是賭
    金，說是一個叫奇哥的大陸人跟他說的，奇哥也有跟伊通過
    電話，就是奇哥跟己○○講電話時，己○○有把電話拿給伊
    聽，伊問奇哥那個錢是不是詐騙來的，奇哥說不是，說那是
    賭金。又甲○○之臺中中小企業銀行太平分行帳戶於98年2
    月16日有匯入350 萬元，甲○○有去銀行臨櫃提領350 萬元
    ，甲○○是自己一個人進入銀行，伊跟己○○在銀行外面等
    甲○○，伊跟甲○○把帳號給己○○使用，己○○跟伊說幫
    忙領錢就可以得到提領金額的2%，甲○○領到的350 萬元，
    是由甲○○拿5 萬元，伊分2 萬元，也就是總數伊與甲○○
    拿7 萬元，剩下的錢在己○○台中的家交給己○○。我們領
    取完款項後，我們就直接回到己○○的台中家，我們取出7
    萬元，其餘都給己○○，伊不知道己○○可以分得多少錢，
    而當時丙○○並不在己○○的家中，後來己○○叫伊陪他女
    友「小珍」（伊不清楚他女友姓名）去台中新民高工正對面
    郵局匯款，拿剩下來的錢（但是實際數目伊不清楚）去匯款
    ，匯到哪個帳戶伊不知道，伊也不知道己○○為何叫伊陪他
    女友去匯款，匯款完畢後，伊載己○○的女友回到己○○台
    中的家，伊才離開。而伊在兆豐國際商業銀行東臺中分行的
    帳戶，伊並沒有提供給丙○○使用過，伊在警詢、偵查中稱
    上開帳戶曾提供給丙○○使用，是因為那時伊問己○○如果
    出事的話該怎麼辦，己○○說就推給丙○○，就說我們是把
    帳號拿給丙○○就對了。至於他們二人間之過節，伊只知道
    丙○○跟己○○於98年1 月間有吵過架。伊跟甲○○借帳號
    給己○○供匯入賭金一事，丙○○完全未參與此事。門號00
    00000000號行動電話應該是己○○的電話，己○○的電話一
    直換，伊沒有丙○○的電話，也沒有提供給甲○○等語之情
    節相符。亦與其二人於99年1 月11日在臺灣臺中地方法院98
    年度易字第4026號案件訊問時供述內容相一致。且查，被告
    與己○○間確有嫌隙，並經本院調取臺灣板橋地方法院檢察
    署98年度調偵字第1139號核閱屬實，復有不起訴處分書在卷
    可按。再者，經細繹同案被告甲○○、丁○○在警詢時及偵
    查中之供述，渠二人雖均供稱：伊係於97年11、12月間將帳
    戶借給丙○○，丙○○稱因工作上需要且無法開戶所以要借
    用伊的帳戶充當薪資轉帳之用云云，然渠二人既均稱與被告
    交情不深，而提供帳戶資料亦非社會常態，何以會同時提供
    被告帳戶資料作為薪資轉帳之用，且既未見被告自97年12月
    間以後有任何薪資匯入渠等帳戶，關於被告之工作狀況自應
    起疑，同案被告甲○○焉有在無任何酬勞之情形下，為被告
    代領來源可疑之350 萬元之款項而逕交予被告之友人，而同
    案被告丁○○又何以在狀況不明下應被告之要求至提款機查
    詢有無款項匯入，是渠二人在警詢時及偵查中之供述，均顯
    與常情相悖，不足採信，自應認渠二人在本院審理時之證述
    較可採信。
  (二)又查，同案被告己○○於99年8 月31日本院審理期日業已供
    承：丙○○在本案並未參與，因為伊之前與丙○○在殺人未
    遂之案件中有恩怨，所以才說是丙○○去找丁○○及甲○○
    ，伊是將甲○○、丁○○之帳號資料交給綽號「阿奇」之人
    ，「阿奇」是在伊領錢前2 天（即98年2 月14日）找伊提供
    帳戶，那時丁○○有問伊有沒有錢可以賺，伊有告訴他不要
    賺這種錢，他自己說沒關係，而甲○○的帳戶是丁○○去找
    他拿的，而甲○○所提領之350 萬元，伊可以分得7 萬元酬
    勞，扣除伊和甲○○、丁○○所得酬勞後，餘款是伊叫伊女
    友張豫甄匯款到「阿奇」指定之帳戶，但帳號伊忘記了；又
    門號0000000000號、0000000000號行動電話，伊之前有交給
    丙○○使用，但在98年2 月5 日之前丙○○就還給伊了，這
    2 支電話後來都是伊自己用來與甲○○、丁○○及「阿奇」
    聯絡之用，伊之前在法院作證時所述都是不實在的，伊承認
    有作偽證等語。且經核其該次供述情節，亦與同案被告甲○○、丁○○前開在本院審理時之證述情節相符，是堪認同案
    被告己○○在警詢時、偵查中及本院99年8 月31日之前歷次
    訊問時所為供述，均與事實相違，不足採信。從而，尚難認
    被告確有參與提供甲○○、丁○○之上開帳戶供詐騙告訴人
    乙○○後匯款之用，並為提領款項轉匯指定帳戶之行為。
  (三)再查，告訴人乙○○自上開詐欺集團成員所收受前開偽造之
    「臺灣台北地方法院檢察署偵查卷宗」、「台北地方法院地
    檢署監管科函」、「臺灣台北地方法院收據」等文件，經送
    內政部警政署刑事警察局鑑驗結果，經比對與戊○○、謝松
    庭之指紋相符，固有內政部警政署刑事警察局98年3 月13日
    刑紋字第0980031331號鑑驗書1 份附卷可稽，惟另案被告戊○○在警詢時供稱：伊是於98年2 月初上網認識一名「王哥
    」，他叫伊去超商收傳真，由「王哥」負責指揮，伊並不認
    識己○○、甲○○、丁○○、丙○○等語，又另案被告謝松
    庭在警詢時亦供稱：伊於98年2 月初是有參與詐騙集團，是
    綽號「阿義」介伊參加，伊向被害人取款後是交給叫「阿力
    」之男子，伊不知道有哪些成員，伊並不認識己○○、甲○○、丁○○、丙○○等語。抑且，告訴人乙○○在警詢時及
    本院另案訊問時並未指認被告即為電話中佯稱係臺灣臺北地
    方法院檢察署李文忠檢察官、張書華檢察官之人，亦無法指
    認被告即係交付偽造公文書、收取詐騙款項之人等情。又卷
    附告訴人乙○○匯款申請書、回條、簽收收據、相關通聯紀
    錄、通訊監察譯文、蒐證照片等件，亦不足以證明被告與本
    案有何關涉。是以，亦難認被告確有參與自98年2 月10 日
    起以上開偽造公文書行使詐騙告訴人之犯行。
五、綜上所述，公訴人所舉被告涉犯詐騙告訴人乙○○所為行使
    偽造公文書及詐欺取財之前開犯行所提事證，尚存有合理性
    之懷疑，本院依現存證據資料，仍無從獲得被告有罪之心證
    ，此外，復查無其他積極證據，足資證明被告涉有上開罪責
    ，根據「罪證有疑、利於被告」法則，應為有利於被告之認
    定。從而，揆諸前開說明，本案既不能證明被告犯罪，自應
    為無罪之諭知。
據上論斷，應依刑事訴訟法第301 條第1 項，判決如主文。
本案經檢察官莊惠真到庭執行職務。
中    華    民    國    99    年    10    月    8     日
                  刑事第十二庭  審判長法  官  王士珮
                                      法  官  劉景宜
                                      法  官  張誌洋
以上正本證明與原本無異。
如不服本判決應於收受判決後10日內向本院提出上訴書狀，並
應敘述具體理由。其未敘述上訴理由者，應於上訴期間屆滿後
20日內向本院補提理由書（均須按他造當事人之人數附繕本）
「切勿逕送上級法院」。
                                      書記官  金和國
中    華    民    國    99    年    10    月    8     日

司法院資訊處製作；財團法人民間司法改革基金會備份。
